【裁判字號】    99,交聲,3326
【裁判日期】    990831
【裁判案由】    聲明異議
【裁判全文】
臺灣臺中地方法院交通事件裁定        99年度交聲字第3326號
原處分機關  交通部公路總局臺中區監理所
異  議  人
即受處分人  新藝芳歌劇團
代  表  人  吳光弘
上列受處分人因違反道路交通管理處罰條例案件，對於交通部公
路總局臺中區監理所於民國99年8月5日所為之處分（中監違字第
裁60-ＨＤ0000000號裁決書），聲明異議，本院裁定如下：
    主    文
原處分撤銷。
    理    由
一、原處分意旨略以：異議人即受處分人新藝芳歌劇團（下稱受
    處分人）所有之車牌號碼160-QR號自用大貨車，於民國99年
    1月6日11時11分許，在臺中縣烏日鄉○○路與五光路，因「
    駕車行經有燈光號誌管制之交岔路口闖紅燈」違規，經臺中
    縣警察局交通警察隊依違反道路交通管理處罰條例第53條第
    1項規定逕行舉發。受處分人未於期限內到案，本所遂於99
    年8月5日以中監違字第裁60-ＨＤ0000000號裁決書處罰鍰新
    臺幣（下同）5400元，並依同條例第63條第1項規定記違規
    點數3點（本案罰鍰已繳納），逾期則依裁決書處罰主文規
    定裁處等語。
二、聲明異議意旨略以：受處分人因出外各地演出不在家，未收
    到罰單，要檢驗時才知道有罰單，請求低額罰款等語。
三、按汽車駕駛人，行經有燈光號誌管制之交岔路口闖紅燈者，
    處新臺幣1800元以上5400元以下罰鍰，道路交通管理處罰條
    例第53條第1項定有明文。又汽車駕駛人有第53條之情形者
    ，除依原條款處罰鍰外，並予記違規點數3點，道路交通管
    理處罰條例第63條第1項第3款亦有明定。次按，對於違反道
    路交通管理處罰條例之行為，逕行舉發者，應按已查明之資
    料填註車牌號碼、車輛種類、車主姓名及地址，並於通知單
    上方空白處加註逕行舉發之文字後，由舉發機關送達被通知
    人，違反道路交通管理事件統一裁罰標準及處理細則第11條
    第1項第4款定有明文，又處理違反道路交通管理事件，有關
    文書送達之程序，依行政程序法之規定。送達由行政機關自
    行或交由郵政機關送達。對於機關、法人或非法人之團體為
    送達者，應向其代表人或管理人為之。送達，於應受送達人
    之住居所、事務所或營業所為之。對於機關、法人、非法人
    之團體之代表人或管理人為送達者，應向其機關所在地、事
    務所或營業所行之。但必要時亦得於會晤之處所或其住居所
    行之，違反道路交通管理事件統一裁罰基準及處理細則第5
    條、行政程序法第68條第1項、第69條第1項、第72條第1項
    、第2項分別定有明文。末按行政文書依行政程序法第74條
    第1項規定為寄存送達者，如確已完成文書寄存於地方自治
    、警察機關或郵政機構，並製作送達通知單2份，1份黏貼於
    送達處所之門首，另1份交由鄰居轉交或置於送達處所信箱
    或其他適當位置時，無論應受送達人實際上何時受領文書，
    均以寄存之日期視為收受送達之日期，而發生送達之效力（
    最高行政法院95年度裁字第634號裁定要旨、臺灣高等法院
    暨所屬法院97年法律座談會刑事類提案第42號研討結果可資
    參照）。
四、經查：
（一）本件受處分人所有之車牌號碼160-QR號自用大貨車，於99
      年1月6日11時11分許，在臺中縣烏日鄉○○路與五光路，
      因「駕車行經有燈光號誌管制之交岔路口闖紅燈」之違規
      ，經臺中縣警察局交通警察隊以中縣警交相字第ＨＤ0000
      00 0號違反道路交通管理事件通知單逕行舉發等情，為受
      處分人所自承，並有上開舉發通知單暨採證照片在卷可稽
      ，足堪認定。
（二）本件舉發違反道路交通管理事件通知單，業經原舉發機關
      以郵務掛號之方式送達至受處分人之代表人戶籍地址即「
      臺中縣沙鹿鎮○○路2之16號」，復因未獲會晤受處分人
      本人，亦無受領文書之同居人、受雇人或應受送達處所之
      接收郵件人員，而於99年4月27日將該通知單寄存在送達
      地之沙鹿郵局，並製作送達通知書2份，1份黏貼於應受送
      達人住居所門首，另一份置於該受送達處所信箱，以為送
      達等情，有臺中縣警察局送達證書及個人基本資料查詢結
      果在卷可憑。是本件舉發違反道路交通管理事件通知單，
      已踐行合法之寄存送達程序，而於寄存送達日即99年4月
      27日起即已發生法律上送達之效力。
（三）惟按，本條例所定罰鍰之處罰，行為人接獲違反道路交通
      管理事件通知單後，於15日內得不經裁決，逕依第92條第
      3項之罰鍰基準規定，向指定之處所繳納結案；不符舉發
      事實者，應於15日內，向處罰機關陳述意見，其不依通知
      所定期限前往指定處所聽候裁決，且未依規定期限繳納罰
      鍰結案或向處罰機關陳述意見者，處罰機關得逕行裁決之
      ；道路交通管理處罰條例第9條第1項定有明文。又填製通
      知單，應就其違反行為簡要明確記載於違規事實欄內，並
      記明違反條款；違反本條例行為之處罰，處罰機關於裁決
      前，應給予違規行為人陳述之機會；違反道路交通管理事
      件，行為人認為舉發之事實與違規情形相符者，得於接獲
      通知單後，親自或委託他人持該通知單，不經裁決向指定
      之處所逕依裁罰基準執行並繳納罰鍰結案，違反道路交通
      管理事件統一裁罰基準及處理細則第13條第1項、第40條
      前段、第48條第1項分別定有明文。亦即違規行為人對於
      警員舉發之違規事實不爭執者，得持舉發通知單於15日內
      依最低額度繳納罰鍰結案，處罰機關受理移送舉發交通違
      規事件後，如認警員填記內容不符規定或適用法條有誤，
      則應洽請原移送機關更正後重新送達，並就更正後違規事
      實給予行為人陳述意見機會，行為人未於期限內依更正後
      舉發通知單繳納最低罰鍰金額結案，處罰機關始得逕行裁
      決。然查，本件係逕行舉發案件，受處分人並非當場接獲
      舉發違規通知單，其若欲於期限內自行繳納罰鍰，則必於
      接獲舉發違規通知單後，依上載應到案日期內繳納之，今
      舉發通知單上所載「應到案日期」為99年4月3日，惟該舉
      發通知單合法送達於受處分人係99年4月27日，已如前述
      ，則受處分人縱於甫接獲舉發違規通知單後即刻前往原處
      分機關繳納，於客觀上顯然不能於「應到案日期」前，依
      上開規定享有自行到案接受裁決或按期限繳納較低罰鍰之
      利益，明顯影響受處分人權益。原處分機關不察，誤以該
      舉發通知單之送達日期係在應到案期日之前，而認受處分
      人未依期限到案，且據此對受處分人逕行裁處最高罰鍰金
      額5400元，並計違規點數3點，於法即有未合。
五、綜上所述，原處分既有上揭違誤，應由本院將原處分撤銷，
    並發回原處分機關，由舉發機關重新送達舉發通知單，並給
    予受處分人合理之應到案期限，始能認定受處分人有無逾越
    指定期間拒不到案繳納罰鍰之情事，再依法定程序處理，以
    資適法。
六、據上論斷，應依道路交通管理處罰條例第87條第2項，道路
    交通案件處理辦法第20條規定，裁定如主文。
中    華    民    國    99    年    8    月    31     日
                      交通法庭  法  官  劉國賓
以上正本證明與原本無異。
如不服本裁定，應於收受送達後5日內向本院提出抗告狀。（應
附繕本）
                                書記官  張隆成
中    華    民    國    99    年    8    月    31     日

司法院資訊處製作；財團法人民間司法改革基金會備份。
